【裁判字號】    98,訴,3078
【裁判日期】    981230
【裁判案由】    偽造文書等
【裁判全文】
臺灣板橋地方法院刑事判決              98年度訴字第3078號
公  訴  人  臺灣板橋地方法院檢察署檢察官
被      告  戊○○
            丁○○
                    1(
            丙○○
                    1
前二人共同
選任辯護人  許巍騰律師
上列被告等因偽造文書等案件，經檢察官提起公訴（98年度偵字
第19132號），被告於準備程序中對被訴之事實為有罪陳述，本
院合議庭裁定由受命法官獨任行簡式審判程序，並判決如下：
    主  文
戊○○共同行使偽造公文書，足以生損害於公眾及他人，處有期
徒刑壹年參月，附表二、附表三編號一、二所示之物，均沒收；
又共同行使偽造公文書，足以生損害於公眾及他人，處有期徒刑
壹年壹月，附表二、附表三編號三、四、五所示之物，均沒收；
又共同意圖為自己不法之所有，以詐術使人將本人之物交付，未
遂，處有期徒刑參月，附表二所示之物，均沒收。應執行有期徒
刑壹年拾月，附表二、附表三編號一至五所示之物，均沒收。
丁○○共同行使偽造公文書，足以生損害於公眾及他人，處有期
徒刑壹年伍月，附表二、附表三編號一、二所示之物，均沒收；
又共同行使偽造公文書，足以生損害於公眾及他人，處有期徒刑
壹年參月，附表二、附表三編號三、四、五所示之物，均沒收；
又共同意圖為自己不法之所有，以詐術使人將本人之物交付，未
遂，處有期徒刑參月，附表二所示之物，均沒收。應執行有期徒
刑貳年肆月，附表二、附表三編號一至五所示之物，均沒收。
丙○○共同行使偽造公文書，足以生損害於公眾及他人，處有期
徒刑壹年，附表二、附表三編號三、四、五所示之物，均沒收；
又共同意圖為自己不法之所有，以詐術使人將本人之物交付，未
遂，處有期徒刑參月，附表所示之物，均沒收。應執行有期徒刑
壹年，附表二、附表三編號三、四、五所示之物，均沒收。
    事  實
一、戊○○、丁○○因缺錢花用，於民國九十八年六月中旬某日
    ，分別在臺北縣某處、嘉義市某處見報紙廣告或傳單之借款
    訊息，經撥打上開廣告所載電話號碼，而認識真實姓名年籍
    不詳自稱「大哥」之成年男子後，戊○○、丁○○二人均明
    知「大哥」是詐騙集團成員之一，戊○○仍為賺取「大哥」
    所允諾如詐騙得手每日可分得新台幣（下同）一萬元之利潤
    ，同意擔任該集團向被害人收取款項之工作，而丁○○為賺
    取「大哥」所允諾每詐騙金額一百萬元可分得一萬元之利潤
    及每星期一萬元之車資，同意擔任該集團負責以電話聯絡戊○○向被害人收取款項，並在現場監視戊○○向被害人取款
    及把風之工作。戊○○、丁○○與真實姓名年籍不詳綽號「
    大哥」之成年男子及其所屬之詐欺集團成員，竟共同意圖為
    自己不法之所有，基於行使偽造公文書、行使偽造特種文書
    、冒充公務員行使職權及詐欺取財之犯意聯絡，由上開詐欺
    集團成員將其等於不詳時地、以不詳方法，偽造「臺灣臺北
    地方法院監管科」之木質四方形印章一枚、臺灣臺北地方法
    院檢察署「洪博韋」識別證一枚、臺灣臺北地方法院檢察署
    「梁振豐」識別證一枚（上開識別證此時均未貼上照片，而
    該識別證上左上方，雖各有司法機關識別圖形，但並無積極
    證據證明涉有違反著作權法之擅自重製他人圖形著作犯行）
    、尚未填上金額、遭詐騙民眾姓名之空白「臺灣台北地方法
    院收據」一本（部分收據上有偽造「台灣台北地方法院台灣
    銀行台北分行國庫經辦行收款章」之印文）、偽造之「洪博
    韋」印章、「梁振豐」印章各一枚、偽造「台灣台北地方法
    院台灣銀行台北分行國庫經辦行收款章」一枚、偽造「主任
    檢察官陳忠榮」印章一枚及供作戊○○與詐欺集團成員聯絡
    詐騙民眾時使用之門號0000000000號、0000
    000000號、0000000000號行動電話各一支
    （含門號卡各一枚）等物件，於九十八年六月中旬某日，在
    臺北縣板橋火車站，交付予戊○○，以供行騙時使用；該詐
    欺集團成員另於九十八年六月二十日，在嘉義車站附近某處
    ，將門號0000000000號、0000000000
    、0000000000號行動電話各一支（含門號卡各一
    枚）交予丁○○，供其與詐欺集團成員、戊○○聯絡詐騙民
    眾時使用。戊○○取得上開偽造之印章、公文書、特種文書
    等物品後，其於九十八年六月二十日，在臺北市○○路某處
    之路邊，將自己之照片一張貼在上開「臺灣臺北地方法院檢
    察署洪博韋」識別證上，而偽造表彰服務之特種文書；而詐
    欺集團前開偽造之印章、公文書、特種文書，足以生損害於
    臺灣臺北地方法院檢察署、臺灣臺北地方法院職務之行使及
    民眾對上開司法機關之信任，並足以生損害於臺灣銀行及「
    洪博韋」、「梁振豐」、「陳忠榮」等人之權益。嗣戊○○
    、丁○○於九十八年六月二十二日前往臺北地區，與「大哥
    」及所屬詐騙集團成員，先後共同為下列詐騙之犯行：
(一)、自稱馬偕醫院藥劑師、某法院法官、警察局刑事組長「杜明
    輝」等真實姓名年籍不詳之詐欺集團成員，於九十八年六月
    二十二日下午二時許起，以附表一編號一所載之詐騙方法，
    向乙○○佯稱其涉嫌洗錢案件，經法院數次傳喚並未到庭，
    要求乙○○至台北市○○○路中國信託銀行領取存款，並將
    款項交付予其等所指派之人保管三天，就不會遭到羈押云云
    ，而僭行公務員之職權，致使乙○○信以為真，因而陷於錯
    誤，依詐欺集團成員指示，前往臺北市○○○路中國信託銀
    行櫃檯提領存款一百零三萬五千元，「大哥」隨即以行動電
    話聯絡丁○○前去監視乙○○前去銀行提款之過程，俟乙○○至上址銀行提領上開現金並返回臺北市○○街住處時，丁○○亦跟隨至乙○○上址住處附近監視並以行動電話通知「
    大哥」、戊○○後，該詐欺集團成員即將其等於不詳時地所
    偽造「臺北地方法院檢察署監管科」傳票之公文書（該傳票
    左下方記載檢察官：賴正聲，並有偽造「檢察執行處鑑」之
    印文，右下方有偽造「法務部行政執行署台北執行處凍結管
    制命令印」之印文），傳真至乙○○上址住處附近之便利商
    店，由戊○○當場接收該偽造之傳票後，至乙○○上址住處
    大樓樓梯間，冒充臺灣臺北地方法院檢察署「專員洪博韋」
    之公務員身分，將上開偽造之傳票公文書及偽造「臺灣臺北
    地方法院檢察署洪博韋」識別證出示予乙○○而行使之，並
    將該偽造之傳票交予乙○○執有，而僭行公務員之職權，乙○○因而更相信戊○○係司法機關之公務員，將其提領之一
    百零三萬五千元現金交給戊○○，足以生損害於法務部、臺
    灣臺北地方法院、臺灣臺北地方法院檢察署、時任臺灣臺北
    地方法院檢察署檢察官賴正聲職權之行使、司法機關之公信
    力，及損害乙○○、「洪博韋」之權益。戊○○得手後，即
    將上開詐得之款項交與在附近監視、把風之丁○○清點、保
    管，其二人隨即搭乘計程車離開現場，前往台北火站前「新
    光三越百貨」廣場，由丁○○扣除付予戊○○應得之報酬後
    ，將其餘詐得之款項交予「大哥」。嗣乙○○將上情告知其
    表妹後始知受騙，於九十八年六月二十三日報警處理。
(二)、另丙○○（即丁○○之兄）於九十八年七月七日上午，與丁○○一同由嘉義縣太保市坐車北上至臺北市西門町之過程，
    得知丁○○係從事詐欺集團向被害人取款時在現場負責聯絡
    、監視及把風之工作，並可從中獲取一定比例之報酬，丙○○亦加入該詐騙集團，與丁○○共同負責監視戊○○向被害
    人取款及把風之工作。丙○○即與戊○○、丁○○、真實姓
    名年籍不詳綽號「大哥」之成年男子及其所屬之詐欺集團成
    員，共同意圖為自己不法之所有，基於行使偽造公文書、行
    使偽造特種文書、冒充公務員行使職權及詐欺取財之犯意聯
    絡，由自稱榮民總醫院人員、主任檢察官李嘉明等真實姓名
    年籍不詳之詐欺集團成員，於九十八年七月七日上午九時許
    起，以附表一編號二所載之詐騙方法向甲○○○佯稱其涉嫌
    股票掏空案件，經檢察機關傳喚後並未到庭，要求甲○○○
    交保證金，否則開庭時將會被收押，該保證金將於隔天開庭
    時領回，而僭行公務員之職權，致使甲○○○信以為真而陷
    於錯誤，依詐欺集團成員指示前往臺北縣板橋市○○街陽信
    銀行櫃檯領取現金六十萬元，詐欺集團成員並要求其領款後
    直接前往板橋市○○街某牙科診所前將款項交予其等指派到
    場之人員，嗣「大哥」即以電話聯絡丁○○後，丁○○與丙○○一同到達上址牙科診所附近監視、把風，並由丁○○以
    行動電話通知戊○○，該詐欺集團成員即將其等於不詳時地
    所製作「臺灣台北地方法院檢察署政務科」傳票（該傳票左
    下方記載主任檢察官：李嘉明）、「臺灣台北地方法院檢察
    署政務科偵查卷宗」卷面，傳真至板橋市○○街附近之便利
    商店，經戊○○當場接收該傳票、偵查卷宗等文件後，其當
    場在該便利商店內，於上開「臺灣台北地方法院檢察署政務
    科」傳票、「臺灣台北地方法院檢察署政務科偵查卷宗」右
    下方，各蓋上詐欺集團成員所交付之前揭偽造「臺灣臺北地
    方法院監管科」印章一次，分別產生偽造之「臺灣臺北地方
    法院監管科」印文各一枚，而完成偽造「臺灣台北地方法院
    檢察署政務科」傳票、「臺灣台北地方法院檢察署政務科偵
    查卷宗」之公文書後，冒充臺灣臺北地方法院檢察署專員「
    洪博韋」之公務員身分，將上開偽造之傳票、偵查卷宗、其
    當場填寫之「臺灣臺北地方法院收據」（編號００１９２０
    號；一式三聯，共三張；其上記載繳款人甲○○○、住址臺
    北縣板橋市○○路二六０巷二十六號三樓、股別「端」、案
    號九十八年度偵字第０九六０一０四號、案由「違反防制洗
    錢條例」、實收金額六十萬元整，填單員及收款員欄均蓋有
    偽造「洪博韋」之印文，並蓋有如附表二編號六所示收款章
    之印文）及上開偽造「臺灣臺北地方法院檢察署洪博韋」識
    別證出示予甲○○○而行使之，並將該偽造之傳票、偵查卷
    宗卷面、收據交予甲○○○執有，而僭行公務員之職權，甲○○○因而更相信戊○○係司法機關之公務員，將其提領之
    六十萬元現金交給戊○○，足以生損害於臺灣臺北地方法院
    、臺灣臺北地方法院檢察署、臺灣臺北地方法院檢察署主任
    檢察官李嘉明職權之行使、司法機關之公信力，及損害臺灣
    銀行、甲○○○、「洪博韋」之權益。嗣戊○○取得甲○○○所交付之現金六十萬元得手後，將上開詐得之款項交與丁○○清點保管，其二人與丙○○隨即搭乘計程車離開現場，
    前往台北火站前「新光三越百貨」廣場，亦由丁○○扣除付
    予戊○○應得之報酬後，將其餘詐得之款項交予「大哥」。
(三)、戊○○、丁○○、丙○○與真實姓名年籍不詳綽號「大哥」
    之成年男子及其所屬之詐欺集團成員，另共同意圖為自己不
    法之所有，基於冒充公務員行使職權及詐欺取財之犯意聯絡
    ，由自稱「主任檢察官李嘉明」之詐欺集團成員，於九十八
    年七月八日上午九時許，以附表一編號三所載之詐騙方法，
    向甲○○○佯稱：其七月七日交付的錢太少，必須還要再交
    付五十萬元，否則要將其郵局存款凍結云云，而僭行公務員
    之職權，雙方並於電話中約定，由甲○○○於同日下午二時
    許前往板橋市○○街郵局領款，「大哥」即以電話聯絡丁○○、戊○○後，丁○○與丙○○及戊○○到達上址郵局附近
    等待「大哥」之通知，嗣因甲○○○查覺有異，並將上情告
    知里長，經里長報警後，員警於同日（即九十八年七月八日
    ）下午二時十分許，在臺北縣板橋市○○街一三五號前當場
    查獲丁○○、丙○○，復於同日下午二時二十分許，在臺北
    縣板橋市○○路二七九巷七九弄三號前，查獲帶有上揭偽造
    臺灣臺北地方法院檢察署「洪博韋」識別證之戊○○，渠等
    始未得逞而未遂。員警並當場在丁○○身上扣得行動電話一
    支（內含0000000000號門號卡一枚），另自丙○○所提公事包內扣得行動電話二支（內含00000000
    00、0000000000號門號卡各一枚），並在戊○○所提之公事包內扣得上開偽造「臺灣臺北地方法院監管科
    」印章一枚、臺灣臺北地方法院檢察署識別證二張（上開識
    別證之姓名欄分別為「洪博韋」、「梁振豐」，其中「洪博
    韋」之識別證上貼有戊○○之照片）、偽造之「台灣台北地
    方法院台灣銀行台北分行國庫經辦行收款章」一枚、偽造之
    「洪博韋」、「梁振豐」印章各一枚（起訴書漏載偽造之「
    梁振豐」印章）、偽造之「臺灣台北地方法院」收據（起訴
    書誤載「臺灣台北地方法院檢察署收據」）一本（編號00
    0000－000000號；每編號收據一式三聯，其上均
    有偽造之「臺灣臺北地方法院印、聯單收據專用」，除編號
    ００１９２１號收據上記載端股、案號九十八年度偵字第０
    九六０一０四號、案由違反毒品危害防制條例，並蓋有標示
    日期九十八年七月八日偽造臺灣臺北地方法院收款章之印文
    ，填單員、收款員欄均蓋有上開偽造之「洪博韋」印章，編
    號００１９２２號收據上記載端股、案號九十八年度偵字第
    ０九六０一０四號、案由違反毒品危害防制條例，填單員、
    收款員欄均蓋有上開偽造之「洪博韋」印章，其餘收據並未
    填載內容）、偽造「主任檢察官陳忠榮」印章一枚、行動電
    話三支（內含0000000000號、00000000
    00號、0000000000號門號卡各一枚；起訴書漏
    載此部分行動電話扣案物），及戊○○記載詐得金額、領取
    報酬及相關費用支出之筆記本一本（上開扣案物名稱、數量
    詳附表二）。
二、案經乙○○向臺北市政府警察局士林分局提出告訴及甲○○○訴由臺北縣政府警察局海山分局報請臺灣板橋地方法院檢
    察署檢察官偵查起訴。
    理  由
一、上開事實，業據被告戊○○、丁○○於警詢、偵查及本院審
    理中坦承不諱，並經被告丙○○於本院審理中坦承不諱（見
    本院九十八年十一月二十三日、同年十二月二十三日簡式審
    理筆錄），核與證人即告訴人乙○○、甲○○○於警詢、偵
    查及本院九十八年十二月二十三日審理中證述渠等分別遭詐
    騙集團成員及被告等共同詐騙之情節相符，並有九十八年七
    月七日、同月八日在台北縣板橋市○○路一七七號前監視器
    錄影翻拍照片、扣案行動電話接收詐騙集團成員發送簡訊之
    翻拍照片、被告三人為警查獲時之現場照片、被害人乙○○
    提出被告戊○○取款時所交付如附表三編號二之偽造「臺北
    地方法院檢察署監管科」傳票一張及被害人甲○○○提出被
    告戊○○取款時所交付如附表三編號三至五所示之偽造「臺
    灣台北地方法院檢察署政務科」傳票、「臺灣台北地方法院
    檢察署政務科偵查卷宗」卷面各一張、台灣台北地方院收據
    三張等件附於本院卷可稽；復有附表二所示供被告戊○○、
    丁○○、丙○○犯本案或預備犯本案所用之物扣案可資佐證
    。綜上所述，堪認被告戊○○、丁○○、丙○○自白核與事
    實相符，洵堪採為認定事實之依據。本案事證明確，被告戊○○、丁○○、丙○○之犯行，均堪認定，應依法論科。
二、按刑法所謂公印，係指公署或公務員職務上所使用之印信而
    言，又所謂公印或公印文，係專指表示公署或公務員資格之
    印信而言，即俗稱大印與小官印及其印文，公印之形式凡符
    合印信條例規定之要件而製頒，無論為印、關防、職章、圖
    記，如足以表示其為公務主體之同一性者，均屬之。若不符
    印信條例規定或不足以表示公署或公務員之資格之印文，即
    不得謂之公印文，僅為普通印文。查附表二、附表三編號三
    至五所示偽造之「臺灣臺北地方法院監管科」印章、「臺灣
    臺北地方法院監管科」印文、「臺灣臺北地方法院印、聯單
    收據專用」印文、「台灣台北地方法院台灣銀行台北分行國
    庫經辦行收款章」及印文，附表三編號一、二所示偽造「法
    務部行政執行署台北執行處凍結管制命令印」印文、「檢察
    執行處鑑」印文。其上雖有「監管科」、「聯單收據專用」
    、「台灣銀行台北分行收款章」、「凍結管制命令」、或「
    檢察執行處」等字樣，但均非依印信條例規定製發，自非公
    印或公印文，僅屬私印章、私印文。又查扣案附表二編號二
    所示臺灣臺北地方法院檢察署「洪博韋」識別證一張，係用
    以表示服務之證書，核屬刑法第二百十二條之特種文書；至
    附表二編號三所示臺灣臺北地方法院檢察署「梁振豐」識別
    證一張，其上並未黏貼照片，無從辨識持證人之身分，應認
    尚未完成偽造特種文書之行為。另查附表二編號四、附表三
    編號五所示「臺灣台北地方法院收據」、附表三編號一、二
    所示「臺北地方法院檢察署監管科」傳票、附表三編號三所
    示「臺灣台北地方法院檢察署政務科」傳票、附表三編號四
    所示「臺灣台北地方法院檢察署政務科偵查卷宗」卷面，均
    屬於偽造公務員職務上所職掌之文書，為公文書。又被告如
    事實欄一(一)、(二)所載冒充臺灣臺北地方法院檢察署專員「洪
    博韋」之名義，持上開偽造之識別證、公文書（其上分別記
    載檢察官賴正聲、主任檢察官李嘉明），分別向被害人乙○○、甲○○○詐騙取款，自足以生損害於乙○○、甲○○○
    、「洪博韋」、「賴正聲」、「李嘉明」及臺灣銀行、臺灣
    臺北地方法院、臺灣臺北地方法院檢察署、法務部行政執行
    署等機關。
三、論罪科刑：
(一)、核被告戊○○、丁○○如事實欄一(一)所為，均係犯刑法第二
    百十六條、第二百十一條之行使偽造公文書罪，同法第二百
    十六條、第二百十二條行使偽造特種文書罪，同法第三百三
    十九條第一項之詐欺取財罪，及同法第一百五十八條第一項
    冒充公務員而行使其職權罪。又被告戊○○、丁○○及丙○○如事實欄一(二)所為，均係犯刑法第二百十六條、第二百十
    一條之行使偽造公文書罪，同法第二百十六條、第二百十二
    條行使偽造特種文書罪，同法第三百三十九條第一項之詐欺
    取財罪，及同法第一百五十八條第一項冒充公務員而行使其
    職權罪。又被告戊○○、丁○○及丙○○如事實欄一(三)所為
    ，均係犯刑法第三百三十九條第三項、第一項之詐欺取財未
    遂罪及同法第一百五十八條第一項冒充公務員而行使其職權
    罪。
(二)、被告戊○○、丁○○與詐欺集團成員分別共同接續偽造如附
    表二編號一至七、附表三所示印章、印文、公文書、特種文
    書，及被告丙○○參與共同接續偽造附表三編號三、四、五
    所示印文、公文書，各為單純一罪。被告戊○○、丁○○與
    詐欺集團成員共同偽造「臺灣臺北地方法院監管科」、「臺
    灣臺北地方法院監管科」、「臺灣臺北地方法院印、聯單收
    據專用」、「台灣台北地方法院台灣銀行台北分行國庫經辦
    行收款章」、「法務部行政執行署台北執行處凍結管制命令
    印」、「檢察執行處鑑」之印章及印文之行為，及被告丙○○參與共同偽造附表三編號三所示傳票上「臺灣臺北地方法
    院監管科」印文、編號四所示偵查卷宗上「臺灣臺北地方法
    院監管科」印文、編號五所示收據上「臺灣臺北地方法院印
    、聯單收據專用」印文、「台灣台北地方法院台灣銀行台北
    分行國庫經辦行收款章」、「洪博韋」印文之行為，均係偽
    造前揭各公文書之階段行為，不另論罪；被告戊○○、丁○○共同偽造上開各該公文書及被告丙○○參與共同偽造附表
    三編號三至五所示公文書後持以行使，其等偽造之低度行為
    為行使之高度行為所吸收（雖僅行使其中部分公文書，但因
    偽造公文書乃單純一罪，故全部被行使之高度行為所吸收）
    ，亦均不另論罪。被告戊○○、丁○○與詐欺集團成員共同
    偽造附表二編號二所示「臺灣臺北地方法院檢察署洪博韋」
    識別證特種文書之犯行，為行使該特種文書之高度行為所吸
    收，不另論罪。
(三)、被告戊○○、丁○○與真實姓名年籍不詳綽號「大哥」之成
    年男子及其所屬詐欺集團之不知名成年詐欺犯成員之間，就
    事實欄一(一)之行使偽造公文書、行使偽造特種文書、詐欺取
    財及冒充公務員而行使其職權等犯行，互有犯意聯絡及行為
    分擔，皆為共同正犯。又被告戊○○、丁○○、丙○○與真
    實姓名年籍不詳綽號「大哥」之成年男子及其所屬詐欺集團
    之不知名成年詐欺犯成員間，就事實欄一(二)行使偽造公文書
    、行使偽造特種文書、詐欺取財及冒充公務員而行使其職權
    等犯行及就事實欄(三)所示之詐欺取財未遂及冒充公務員而行
    使其職權等犯行，亦有犯意聯絡及行為分擔，均為共同正犯
    。
(四)、又被告戊○○、丁○○如事實欄一(一)所犯行使偽造公文書罪
    、行使偽造特種文書罪、詐欺取財罪及冒充公務員而行使其
    職權罪，被告戊○○、丁○○、丙○○如事實欄一(二)所犯行
    使偽造公文書罪、行使偽造特種文書罪、詐欺取財罪、冒充
    公務員而行使其職權罪，各係以一行為觸犯數罪名，各應依
    刑法第五十五條想像競合犯規定，從一重之行使偽造公文書
    罪處斷。被告戊○○、丁○○、丙○○如事實欄一(三)所犯詐
    欺取財未遂罪、冒充公務員而行使其職權罪，各係以一行為
    觸犯數罪名，各應依刑法第五十五條想像競合犯規定，從一
    重之詐欺取財未遂罪處斷。另被告戊○○、丁○○、丙○○
    事實欄一(三)犯行部分，其等已經著手於詐欺取財犯罪行為之
    實行，而尚未得逞，為未遂犯，依刑法第二十五條第二項後
    段規定，就被告三人減輕其刑。被告戊○○、丁○○上開所
    犯二次行使偽造公文書罪及詐欺取財未遂罪，及被告丙○○
    所犯行使偽造公文書罪及詐欺取財未遂罪，渠等犯意各別，
    行為互殊，應予分論併罰。
(五)、公訴意旨雖未論及被告偽造、行使偽造如附表三編號一所示
    「臺灣地方法院檢察署監管科」傳票、附表三編號四所示「
    臺灣台北地方法院檢察署政務科偵查卷宗」卷面之公文書，
    及行使偽造如附表三編號五所示之「臺灣臺北地方院收據」
    公文書等部分事實，惟此部分事實與起訴事實，有想像競合
    犯裁判上一罪或實質上一罪之關係，為起訴效力所及，本院
    自得予以審究。至原起訴書所犯法條欄固記載被告三人均係
    犯行使偽造公文書、行使偽造特種文書、詐欺取財、詐欺取
    財未遂、冒充公務員而行使職權等罪嫌，但並未明確指出被
    告三人各自參與本案犯罪之情形及如起訴書附表編號一、二
    、三所示各次犯行涉犯之罪名等項，嗣經公訴檢察官於九十
    八年十月二十三日提出補充理由書認被告丁○○、戊○○均
    涉犯附表一所示三次犯行，被告丙○○涉犯附表一編號二、
    三所示二次犯行，有上開補充理由書在卷可稽，又公訴檢察
    官於本院九十八年十二月二十三日審理中就被告三人如附表
    一所示各次犯行之罪名，陳稱：被告戊○○、丁○○所犯起
    訴書附表編號一部分及被告三人所犯附表編號二部分均係犯
    行使偽造公文書、行使偽造特種文書、冒充公務員行使職權
    、詐欺取財等罪嫌，被告三人所犯附表編號三部分係犯詐欺
    取財未遂、冒充公務員行使職權罪等語，亦經本院記明筆錄
    在卷可稽，是本案起訴事實及罪名，應為被告戊○○、丁○○犯起訴書附表編號一部分及被告戊○○、丁○○、丙○○
    所犯附表編號二部分，均係行使偽造公文書、行使偽造特種
    文書、冒充公務員行使職權、詐欺取財等犯行，被告戊○○
    、丁○○、丙○○所犯附表編號三部分係犯詐欺取財未遂、
    冒充公務員行使職權等犯行，附此敘明。
(六)、爰審酌被告三人正值青壯，竟不思循正途賺取報酬，而與「
    大哥」等詐欺集團成員，利用被害人對司法案件偵辦程序不
    熟悉，並以僭行公務員職權之方式，施用詐術詐騙被害人乙○○、甲○○○，造成上開被害人分別受有一百零三萬五千
    元、六十萬元之高額財產損失，並嚴重破壞社會秩序，犯罪
    所生之危害甚鉅，及考量其等於本案詐欺集團之角色，被告
    三人所參與犯罪程度、分工情形（被告丁○○本案犯行負責
    電話聯絡被告戊○○出面向被害人收取款項，並在現場監視
    戊○○取款、把風及將詐得之款項交付詐欺集團之工作，而
    被告丙○○就所參與事實欄一(二)、(三)犯行部分，其與被告丁○○在現場監視戊○○取款及把風之工作，堪認被告丁○○
    參與本案犯罪之程度較戊○○重，而戊○○參與本案犯罪之
    程度較丙○○重），及其等犯罪所得利益，犯後坦承犯行並
    與被害人達成和解之態度，暨被告戊○○業已賠償乙○○二
    十萬元及賠償甲○○○十萬元，但被告丁○○僅賠償乙○○
    一萬元，並與丙○○只賠償甲○○○一萬元（見本院九十八
    年十二月二十三日審判筆錄、本院九十八年二十八日調解筆
    錄）等一切情狀，分別量處如主文所示之刑，並定其等應執
    行之刑，以資儆懲。
(七)、末按刑法第五十九條之酌量減輕其刑，必於犯罪之情狀，在
    客觀上足以引起一般同情，認為即予宣告法定低度刑期，猶
    嫌過重者，始有其適用；查被告丙○○參與上開事實欄一(二)
    、(三)之犯行，其中事實欄一(二)部分，並造成被害人甲○○○
    遭騙款項高達六十萬元，被告所為已嚴重破壞社會秩序，顯
    難認被告犯罪情狀客觀上足以引起一般人同情，而認為確可
    憫恕，其犯行尚無從依法酌減其刑，是辯護人為被告請求依
    刑法第五十九條規定酌減其刑等語，尚嫌無據，附此敘明。
四、沒收部分：
(一)、扣案如附表二編號一、五、六、七所示偽造之印章，不問屬
    於犯人與否，應依刑法第二百十九條之規定宣告沒收。
(二)、扣案如附表二編號二、三、四、八、九所示偽造特種文書、
    偽造公文書、行動電話、筆記本等物，乃供被告戊○○、丁○○、丙○○犯本案所用或犯罪預備之物，且係共犯即詐欺
    集團成員所有，業據被告丁○○、戊○○於警、偵及本院審
    理中供明在卷，爰依刑法第三十八條第一項第二款規定沒收
    （其上偽造之印文併同沒收，不另按刑法第二百十九條規定
    沒收）。
(三)、未扣案如附表三編號一所示之公文書，乃供被告戊○○、丁○○犯本案事實欄一(一)犯行時所用之物，並係共犯即詐欺集
    團成員所有，亦據被告丁○○、戊○○於警偵訊及本院審理
    中供述在卷，雖未扣案，但無證據證明已滅失，仍應依刑法
    第三十八條第一項第二款規定沒收（其上偽造之印文併同沒
    收，不另按刑法第二百十九條規定沒收）。
(四)、未扣案如附表三編號二、三至五所示之公文書，雖分別係供
    被告丁○○、戊○○犯事實欄一(一)所示犯行，及被告丁○○
    、戊○○、丙○○犯事實欄一(二)犯行時所用之物，但經被告
    戊○○分別將附表三編號二之物交付乙○○收執，將附表三
    編號三至五所示之物交付甲○○○收執，均非屬被告或共犯
    本案詐欺集團所有，不能依刑法第三十八條第一項第二款規
    定沒收。然如附表三編號二、三至五所示之偽造公文書上偽
    造印文，不問屬於犯人與否，應依刑法第二百十九條規定沒
    收。
據上論斷，應依刑事訴訟法第二百七十三條之一第一項、第二百
九十九條第一項前段，刑法第二十八條、第一百五十八條第一項
、第二百十一條、第二百十二條、第二百十六條、第三百三十九
條第一項、第三項、第五十五條、第二十五條第二項、第二百十
九條、第三十八條第一項第二款、第五十一條第五款，刑法施行
法第一條之一第一項、第二項前段，判決如主文。
本案經檢察官李巧菱到庭執行職務。
中    華    民    國    98    年    12    月    30    日
                  刑事第九庭    法  官  楊 志 雄
以上正本證明與原本無異。
如不服本判決應於收受判決後10日內向本院提出上訴書狀，並
應敘述具體理由。其未敘述上訴理由者，應於上訴期間屆滿後
20日內向本院補提理由書（均須按他造當事人之人數附繕本）
「切勿逕送上級法院」。
                                書記官  陳 春 銘
中    華    民    國    98    年    12    月    30    日
附錄本案論罪科刑法條全文：
中華民國刑法第158條第1項
（僭行公務員職權罪）
冒充公務員而行使其職權者，處 3 年以下有期徒刑、拘役或 5
百元以下罰金。
刑法第211條：
偽造、變造公文書，足以生損害於公眾或他人者，處 1 年以上
7年以下有期徒刑。
刑法第212條：
偽造、變造護照、旅券、免許證、特許證及關於品行、能力、服
務或其他相類之證書、介紹書，足以生損害於公眾或他人者，處
1 年以下有期徒刑、拘役或 300 元以下罰金。
刑法216條：
行使第 210 條至第 215 條之文書者，依偽造、變造文書或登載
不實事項或使登載不實事項之規定處斷
刑法第339條第1項：
意圖為自己或第三人不法之所有，以詐術使人將本人或第三人之
物交付者，處 5 年以下有期徒刑、拘役或科或併科 1,000 元以
下罰金。
附表一：
┌──┬──────┬──────┬──────┐
│編號│(1)詐騙取款或│(1)被害人    │被害人詐騙方│
│    │查獲時間    │(2)詐騙之金額│法及過程    │
│    │(2)取款或查獲│  (新台幣)  │            │
│    │地點        │(3)參與本次詐│            │
│    │            │騙犯行之被告│            │
├──┼──────┼──────┼──────┤
│一  │(1)98年6 月22│(1)乙○○    │自稱馬偕醫院│
│    │日下午2 時後│(2)0000000元 │藥劑師、法官│
│    │之某時許    │(3)丁○○、張│、警察局刑事│
│    │(2)臺北市華齡│豪傑        │組長「杜明輝│
│    │街23巷3 號樓│            │」等真實姓名│
│    │梯間        │            │年籍不詳之詐│
│    │            │            │欺集團成員，│
│    │            │            │於九十八年六│
│    │            │            │月二十二日下│
│    │            │            │午二時許起，│
│    │            │            │先後打電話向│
│    │            │            │乙○○詢問其│
│    │            │            │是否要出國，│
│    │            │            │並佯稱其被人│
│    │            │            │當作人頭公司│
│    │            │            │股東，涉嫌洗│
│    │            │            │錢案件，必須│
│    │            │            │查扣其玉山銀│
│    │            │            │行帳戶內存款│
│    │            │            │，且乙○○經│
│    │            │            │法院傳喚後並│
│    │            │            │未到庭云云，│
│    │            │            │並詢問乙○○│
│    │            │            │而得知其帳戶│
│    │            │            │資料後，即要│
│    │            │            │求乙○○至台│
│    │            │            │北市○○○路│
│    │            │            │中國信託銀行│
│    │            │            │領取存款，將│
│    │            │            │款項交付予其│
│    │            │            │等所指派之人│
│    │            │            │保管，才不會│
│    │            │            │遭到羈押，張│
│    │            │            │美玉信以為真│
│    │            │            │而陷於錯誤，│
│    │            │            │依詐欺集團成│
│    │            │            │員之指示，前│
│    │            │            │往臺北市中山│
│    │            │            │北路之中國信│
│    │            │            │託銀行櫃台領│
│    │            │            │取現金一百零│
│    │            │            │三萬五千元後│
│    │            │            │，將上開現金│
│    │            │            │全數交予詐欺│
│    │            │            │集團指派前去│
│    │            │            │取款之戊○○│
│    │            │            │。          │
├──┼──────┼──────┼──────┤
│二  │(1)98年7 月7 │(1)甲○○○  │自稱榮民總醫│
│    │日上午12時30│(2)600000元  │院人員、主任│
│    │分許        │(3)丁○○、張│檢察官李嘉明│
│    │(2)臺北縣板橋│豪傑、丙○○│等真實姓名年│
│    │市○○街一七│            │籍不詳之詐欺│
│    │七號某牙科診│            │集團成員，於│
│    │所前        │            │九十八年七月│
│    │            │            │七日上午九時│
│    │            │            │許起，先後打│
│    │            │            │電話向何游秀│
│    │            │            │英佯稱有人涉│
│    │            │            │嫌詐領保險費│
│    │            │            │案件，並告知│
│    │            │            │其在榮民總醫│
│    │            │            │院看診之主治│
│    │            │            │醫生姓名，且│
│    │            │            │稱甲○○○涉│
│    │            │            │嫌股票掏空案│
│    │            │            │件，其經傳喚│
│    │            │            │後並未到庭，│
│    │            │            │要求甲○○○│
│    │            │            │交保證金，否│
│    │            │            │則開庭時將會│
│    │            │            │被收押，該保│
│    │            │            │證金將於隔天│
│    │            │            │開庭時領回云│
│    │            │            │云，致何游秀│
│    │            │            │英信以為真而│
│    │            │            │陷於錯誤，依│
│    │            │            │詐欺集團成員│
│    │            │            │之指示，前往│
│    │            │            │臺北縣板橋市│
│    │            │            │四維路之陽信│
│    │            │            │銀行櫃台領取│
│    │            │            │現金六十萬後│
│    │            │            │，並依詐欺集│
│    │            │            │團成員之電話│
│    │            │            │指示，於左列│
│    │            │            │時間至板橋市│
│    │            │            │四維街之牙科│
│    │            │            │診所前，將上│
│    │            │            │開現金全數交│
│    │            │            │予詐欺集團指│
│    │            │            │派前去取款之│
│    │            │            │戊○○。    │
├──┼──────┼──────┼──────┤
│三  │(1)98年7 月8 │(1)甲○○○  │自稱「主任檢│
│    │日下午2 時20│(2)500000元  │察官李嘉明」│
│    │分許        │  （未遂）  │之詐欺集團成│
│    │(2)臺北縣板橋│(3)丁○○、張│員，於九十八│
│    │市○○路279 │豪傑、丙○○│年七月八日上│
│    │巷79弄3號前 │            │午九時許，以│
│    │            │            │電話向何游秀│
│    │            │            │英訛稱：其交│
│    │            │            │付的錢太少，│
│    │            │            │必須還要再交│
│    │            │            │付五十萬元，│
│    │            │            │並於電話中與│
│    │            │            │甲○○○約定│
│    │            │            │，於同日下午│
│    │            │            │二時許前往板│
│    │            │            │橋市○○街郵│
│    │            │            │局領款，因何│
│    │            │            │游秀英查覺有│
│    │            │            │異，並將上情│
│    │            │            │告知里長，經│
│    │            │            │里長報警後，│
│    │            │            │員警至現場埋│
│    │            │            │伏，於同日下│
│    │            │            │午二時十分許│
│    │            │            │，在臺北縣板│
│    │            │            │橋市○○街一│
│    │            │            │三五號前當場│
│    │            │            │查獲丁○○、│
│    │            │            │丙○○，並於│
│    │            │            │同日下午二時│
│    │            │            │二十分許，在│
│    │            │            │臺北縣板橋市│
│    │            │            │四維路二七九│
│    │            │            │巷七九弄三號│
│    │            │            │前查獲戊○○│
│    │            │            │。          │
└──┴──────┴──────┴──────┘
附表二：
┌──┬────────┬────────┐
│編號│名            稱│沒收物及依據    │
├──┼────────┼────────┤
│一  │偽造之「臺灣臺北│1.左列印章一枚。│
│    │地方法院監管科」│2.刑法第二百十九│
│    │印章            │  條。          │
├──┼────────┼────────┤
│二  │偽造之「臺灣臺北│1.左列識別證一枚│
│    │地方法院檢察署洪│（含其上戊○○之│
│    │博韋」識別證    │ 照片一張）。   │
│    │                │2.刑法第三十八條│
│    │                │  第一項第二款。│
├──┼────────┼────────┤
│三  │「臺灣臺北地方法│1.左列識別證一枚│
│    │院檢察署梁振豐」│（未貼照片）。  │
│    │識別證          │2.刑法第三十八條│
│    │                │  第一項第二款。│
├──┼────────┼────────┤
│四  │偽造之「臺灣台北│1.左列收據一本（│
│    │地方法院收據」  │含其上偽造「臺灣│
│    │                │臺北地方法院印、│
│    │                │聯單收據專用」印│
│    │                │文、「台灣台北地│
│    │                │方法院台灣銀行台│
│    │                │北分行國庫經辦行│
│    │                │收款章」印文、「│
│    │                │洪博韋」之印文）│
│    │                │2. 刑 法第三十八│
│    │                │條第一項第二款。│
├──┼────────┼────────┤
│五  │偽造之「洪博韋」│1.左列印章二枚。│
│    │印章、「梁振豐」│。              │
│    │印章            │2.刑法第二百十九│
│    │                │  條。          │
├──┼────────┼────────┤
│六  │偽造「台灣台北地│1.左列收款章一枚│
│    │方法院台灣銀行台│。              │
│    │北分行國庫經辦行│2.刑法第二百十九│
│    │收款章」        │  條。          │
├──┼────────┼────────┤
│七  │偽造之「主任檢察│1.左列印章一枚。│
│    │官陳忠榮」印章  │2.刑法第二百十九│
│    │                │  條。          │
├──┼────────┼────────┤
│八  │行動電話（門號０│1.左列行動電話六│
│    │00000000│支（含門號卡六枚│
│    │七、０九三八四三│）。            │
│    │五七三七、０九三│2.刑法第三十八條│
│    │0000000、│第一項第二款。  │
│    │00000000│                │
│    │六二、０九八七一│                │
│    │三０六五四、０九│                │
│    │00000000│                │
│    │）              │                │
├──┼────────┼────────┤
│九  │筆記本          │1.左列筆記本一本│
│    │                │。              │
│    │                │2.刑法第三十八條│
│    │                │第一項第二款。  │
└──┴────────┴────────┘
附表三：
┌──┬────────┬────────┐
│編號│名            稱│沒收物及依據    │
├──┼────────┼────────┤
│一  │偽造「臺北地方法│1.左列傳票一張（│
│    │院檢察署監管科」│含其上偽造「法務│
│    │傳票            │部行政執行署台北│
│    │                │執行處凍結管制命│
│    │                │令印」之印文、偽│
│    │                │造「檢察執行處鑑│
│    │                │」之印文）。    │
│    │                │2.刑法第三十八條│
│    │                │  第一項第二款  │
│    │                │3.未扣案        │
├──┼────────┼────────┤
│二  │偽造「臺北地方法│1.左列傳票影本一│
│    │院檢察署監管科」│張上偽造「法務部│
│    │傳票影本（詐欺集│行政執行署台北執│
│    │團成員傳真予被告│行處凍結管制命令│
│    │戊○○取款時交付│印」之印文、偽造│
│    │予被害人乙○○執│「檢察執行處鑑」│
│    │有）            │之印文各一枚。  │
│    │                │2.刑法第二百十九│
│    │                │  條            │
│    │                │3.未扣案        │
├──┼────────┼────────┤
│三  │偽造「臺灣台北地│1.左列傳票一張上│
│    │方法院檢察署政務│偽造「臺灣台北地│
│    │科」傳票（詐欺集│方法院監管科」之│
│    │團成員傳真予被告│印文一枚。      │
│    │戊○○，由戊○○│2.刑法第二百十九│
│    │蓋上偽造「臺灣台│  條            │
│    │北地方法院監管科│3.未扣案        │
│    │」印文，並於取款│                │
│    │時將該偽造之傳票│                │
│    │交予被害人何游秀│                │
│    │英執有）        │                │
├──┼────────┼────────┤
│四  │「臺灣台北地方法│1.左列偵查卷宗卷│
│    │院檢察署政務科偵│面一張上偽造「臺│
│    │查卷宗」卷面（詐│灣台北地方法院監│
│    │欺集團成員傳真予│管科」之印文一枚│
│    │被告戊○○，由張│。              │
│    │豪傑蓋上偽造「臺│2.刑法第二百十九│
│    │灣台北地方法院監│  條            │
│    │管科」印文，並於│3.未扣案        │
│    │取款時將該偽造之│                │
│    │傳票交予被害人何│                │
│    │游秀英執有）    │                │
├──┼────────┼────────┤
│五  │「臺灣臺北地方法│1.左列收據三張（│
│    │院收據」（被告張│編號001920；一式│
│    │豪傑取款時交付予│三聯）上偽造「臺│
│    │被害人甲○○○執│灣臺北地方法院印│
│    │有）            │、聯單收據專用」│
│    │                │印文、偽造「台灣│
│    │                │台北地方法院台灣│
│    │                │銀行台北分行國庫│
│    │                │經辦行收款章」印│
│    │                │文、偽造「洪博韋│
│    │                │」印文一枚。    │
│    │                │2.刑法第二百十九│
│    │                │  條            │
│    │                │3.未扣案        │
└──┴────────┴────────┘


司法院資訊處製作；財團法人民間司法改革基金會備份。
